【裁判字號】    99,訴,143
【裁判日期】    990224
【裁判案由】    違反毒品危害防制條例
【裁判全文】
臺灣臺南地方法院刑事判決               99年度訴字第143號
公  訴  人  臺灣臺南地方法院檢察署檢察官
被      告  乙○○
上列被告因違反毒品危害防制條例案件，經檢察官提起公訴（98
年度毒偵字第2373號），被告於本院準備程序中，先就被訴事實
為有罪之陳述，經本院合議庭裁定改由受命法官獨任進行簡式審
判程序，判決如下：
    主  文
乙○○施用第二級毒品，累犯，處有期徒刑肆月；又施用第一級
毒品，累犯，處有期徒刑捌月。應執行有期徒刑拾月。
    事  實
一、乙○○前於民國89年間，因犯施用毒品案件，經本院以89年
    度毒聲字第2367號裁定送觀察、勒戒後，因認無繼續施用毒
    品之傾向，於89年10月3日出勒戒所而執行完畢，並經臺灣
    臺南地方法院檢察署檢察官以89年度毒偵字第1815號為不起
    訴處分確定；又於前開觀察、勒戒執行完畢後5年內之93年5
    、6月間至同年12月15日，及94年5月間至同年6月24日，分
    別再犯連續施用毒品罪，經本院先後以94年度易字第233號
    及94年度訴字第1059號判決各判處有期徒刑3月、8月確定；
    乙○○另因犯偽造文書案件，經本院以94年度簡字第2016號
    判決判處有期徒刑4月確定，上開各罪復經本院以95年度聲
    字第17號裁定定應執行刑為有期徒刑1年1月確定，入監執行
    後，於95年9月29日縮刑期滿執行完畢。詎乙○○猶不思戒
    除毒癮惡習，明知甲基安非他命與海洛因分別係毒品危害防
    制條例第2條第2項第2款及同條項第1款所定之第二級毒品與
    第一級毒品，不得非法施用、持有，竟於前揭有期徒刑執行
    完畢5年內，先基於施用第二級毒品甲基安非他命之犯意，
    於98年10月20日上午9時許，在臺南縣新營市衛生所旁停車
    場，以將甲基安非他命置於燈泡內燒烤吸食煙霧之方式，施
    用甲基安非他命1次；另基於施用第一級毒品海洛因之犯意
    ，於同日（起訴書記載為19日，業經檢察官當庭更正）中午
    12時許，在其友人位於臺南縣六甲鄉○○街80巷1號之住處
    廁所內，以將海洛因摻入香菸內點燃吸食之方式，施用海洛
    因1次。嗣乙○○於翌日凌晨0時50分許，在上址前因形跡可
    疑為警盤查，經警得其同意於該日上午4時45分許採尿送驗
    ，結果呈安非他命、甲基安非他命及嗎啡、可待因陽性反應
    ，乃查悉上情。
二、案經臺南縣警察局麻豆分局報告臺灣臺南地方法院檢察署檢
    察官偵查起訴。
    理  由
一、按本件被告乙○○所犯均為死刑、無期徒刑、最輕本刑3年
    以上有期徒刑以外之罪，亦非屬高等法院管轄之第一審案件
    ，其於準備程序進行中，先就被訴事實均為有罪之陳述，經
    告知簡式審判程序之旨，並聽取檢察官、被告之意見後，本
    院合議庭依刑事訴訟法第273條之1第1項裁定進行簡式審判
    程序，是本案之證據調查，依同法第273條之2規定，不受同
    法第159條第1項、第161條之2、第161條之3、第163條之1，
    及第164條至第170條所規定證據能力認定及調查方式之限制
    ，合先敘明。
二、又依92年7月9日修正公布、93年1月9日施行之毒品危害防制
    條例第20條、第23條第2項規定：犯該條例第10條之罪者，
    檢察官應聲請法院裁定，令被告入勒戒處所觀察、勒戒，其
    期間不得逾2月；觀察、勒戒後，依據勒戒處所之陳報，認
    受觀察、勒戒人有繼續施用毒品傾向者，檢察官應聲請法院
    裁定令入戒治處所強制戒治，其期間為6個月以上，至無繼
    續強制戒治之必要為止，但最長不得逾1年；依前項規定為
    觀察、勒戒或強制戒治執行完畢釋放後，5年後再犯同條例
    第10條之罪者，適用前開觀察、勒戒或強制戒治之規定；觀
    察、勒戒或強制戒治執行完畢釋放後，5年內再犯同條例第
    10條之罪者，檢察官應依法追訴。是上開規定已將施用毒品
    者之刑事處遇程序，區分為「初犯」、「5年內再犯」及「5
    年後再犯」，依其立法理由，認「初犯」經觀察、勒戒或強
    制戒治後，應為不起訴處分；經觀察、勒戒或強制戒治執行
    完畢釋放後，「5年內再犯」者，因其再犯率甚高，原實施
    之觀察、勒戒及強制戒治既已無法收其實效，爰依法追訴；
    至經觀察、勒戒或強制戒治執行完畢釋放後，「5年後再犯
    」者，前所實施之觀察、勒戒或強制戒治已足以遮斷其施用
    毒品之毒癮，為期自新及協助其斷除毒癮，仍適用與「初犯
    」相同之規定，先經觀察、勒戒或強制戒治之程序。故依修
    正後之規定，僅限於「初犯」及「5年後再犯」2種情形，始
    應先經觀察、勒戒或強制戒治程序；倘被告於5年內已再犯
    ，經依法追訴處罰，縱其第3次（或第3次以上）再度施用毒
    品之時間，在初犯經觀察、勒戒或強制戒治執行完畢釋放5
    年以後，仍不合於「5年後再犯」之規定，且因已曾於「5年
    內再犯」，顯見其再犯率甚高，原實施觀察、勒戒或強制戒
    治，已無法收其實效，即應依該條例第10條處罰，至第3次
    （或第3次以上）施用毒品之時間，是否宜有期間限制？以
    多久為適宜？則分屬刑事政策、專門醫學之範圍，非審判機
    關所能決定，有待循立法途徑解決（最高法院95年5月9日95
    年度第7次刑事庭會議決議、97年9月9日97年度第5次刑事庭
    會議決議意旨參照）。查本件被告前曾受如事實欄所述之觀
    察、勒戒處分，並於89年10月3日執行完畢，經臺灣臺南地
    方法院檢察署檢察官以89年度毒偵字第1815號為不起訴處分
    確定，復於前開觀察、勒戒處分執行完畢後5年內之93年5、
    6月間至同年12月15日，及94年5月間至同年6月24日，分別
    再犯連續施用毒品罪，經本院先後以94年度易字第233號及
    94年度訴字第1059號判決各判處有期徒刑3月、8月確定在案
    ，並均已執行完畢等情，分別有上開不起訴處分書、判決書
    、刑案資料查註紀錄表、臺灣高等法院被告前案紀錄表在卷
    可稽，足見被告於初犯經觀察、勒戒執行完畢後5年內，已
    曾多次再犯施用毒品案件，並經依法追訴處罰，揆諸上開最
    高法院決議要旨，縱其本次所犯施用毒品案件距前次觀察、
    勒戒程序執行完畢已逾5年，仍應由本院依法論罪科刑。
三、上開犯罪事實，業據被告於本院準備程序及審理中均坦承不
    諱，且被告於98年10月21日為警查獲後，於警局採尿送驗結
    果，確呈甲基安非他命進入人體代謝分解後之安非他命、甲
    基安非他命陽性反應，及海洛因進入人體代謝分解後之嗎啡
    、可待因陽性反應乙節，有臺南縣警察局麻豆分局毒品犯罪
    嫌疑人尿液採驗作業管制紀錄清冊、長榮大學於98年11月3
    日出具之確認報告各1張在卷可稽（偵查卷第18至19頁），
    堪認被告上開任意性之自白，確均與事實相符。是本件事證
    明確，被告上開犯行均洵堪認定，應予依法論科。
四、按甲基安非他命、海洛因依其成癮性、濫用性及對社會危害
    性之程度，業經分別列為毒品危害防制條例第2條第2項第2
    款所規定之第二級毒品及同條項第1款所規定之第一級毒品
    ，禁止非法持有及施用；是核被告上開所為，分別係犯毒品
    危害防制條例第10條第2項之施用第二級毒品罪及同條第1項
    之施用第一級毒品罪。被告施用甲基安非他命或海洛因前持
    有甲基安非他命或海洛因之低度行為，均分別為施用之高度
    行為所吸收，均不另論罪。被告所犯上開2罪間，犯意有別
    ，行為殊異，應予分論併罰。再被告曾於95年9月29日受如
    事實欄所載之刑執行完畢，有臺灣高等法院被告前案紀錄表
    可稽，其於上開有期徒刑執行完畢後5年內，故意再犯本件
    有期徒刑以上之2罪，均為累犯，各應依刑法第47條第1項規
    定加重其刑。爰審酌被告前已有多次施用毒品前科，竟仍不
    知悔改而再施用毒品，顯見其意志不堅，未能戒除毒癮惡習
    ，且迄未因前所受刑之執行記取教訓，復參酌其所犯施用毒
    品行為係戕害自己身心健康，尚未嚴重破壞社會秩序、侵害
    他人權益，及其犯罪後尚能坦承全部犯行，表現悔意，兼衡
    其學歷、職業、家庭狀況等一切情狀，分別量處如主文所示
    之刑，並定其應執行之刑，以資懲儆。至被告於98年10月21
    日為警查獲時，固經警另扣得扣案注射針筒3支、吸管3支、
    海洛因殘渣袋21包、小夾鍊袋37個、葡萄糖1包等物；惟沒
    收之物，應與本案論罪科刑之事實有關，依法應沒收或得沒
    收者為限，如與本案之犯罪事實無關，雖係於本案以外之其
    他犯罪事實經論罪科刑時應沒收或得沒收之物，亦僅得於該
    他案宣告沒收，而不得於本案併予宣告沒收（最高法院95年
    度臺上字第6662號判決意旨參照），而被告於本案審理時，
    業已陳明上開扣案物品均非其上開2次施用毒品犯行時所用
    之物（參本院卷第29頁），復均查無證據證明上開物品係供
    被告犯本件2次施用毒品罪之用，核與本案之犯罪事實均無
    直接關連，故均不予宣告沒收之，附此敘明。
據上論斷，應依刑事訴訟法第273條之1第1項、第299條第1項前
段，毒品危害防制條例第10條第1項、第2項，刑法第11條前段、
第47條第1項、第51條第5款，判決如主文。
本案經檢察官甲○○到庭執行職務
中    華    民    國    99    年     2    月    24    日
                        刑事第九庭    法  官   蔡盈貞
以上正本證明與原本無異。
如不服本判決應於收受本判決後10日內向本院提出上訴書狀，並
應敘述具體理由。其未敘述上訴理由者，應於上訴期間屆滿後20
日內向本院補提理由書狀（均須按他造當事人之人數附繕本）「
切勿逕送上級法院」。
                                      書記官   陳玉芬
中    華    民    國    99    年     2    月    24    日
附錄論罪科刑法條：
毒品危害防制條例第10條
施用第一級毒品者，處 6 月以上 5 年以下有期徒刑。
施用第二級毒品者，處 3 年以下有期徒刑。

司法院資訊處製作；財團法人民間司法改革基金會備份。
